最高法院刑事判決　　　　　　　　　　　　　　　九十一年度台上字第三二三０號
　　上　訴　人　甲○○
右上訴人因違反毒品危害防制條例案件，不服台灣高等法院台南分院中華民國九十一
年二月五日第二審更審判決（九十年度重上更(四)字第五０二號，起訴案號：台灣台南
地方法院檢察署八十六年度營偵字第一五二七、一六六六、一七０四號），提起上訴
，本院判決如左：
    主  文
原判決撤銷，發回台灣高等法院台南分院。
    理  由
本件原判決認定上訴人甲○○基於意圖營利之概括犯意，以000000000號呼
叫器及（０六）0000000號呼叫二八五八或八一七七號「呼叫器」等聯絡方式
，自民國八十六年一月七日起至八十六年十月中旬止，在如原判決附表所示台南縣新
營市立游泳池附近等地，以每包新台幣（下同）一千元至五千元不等之價格，分別販
賣毒品海洛因予如原判決附表所示謝奇妙等七人（其犯罪時間、地點、每包價格、販
賣數量、販賣對象詳如原判決附表所示），共計販賣毒品所得十五萬元等情。因而撤
銷第一審關於上訴人部分之判決，改判仍論處上訴人連續販賣毒品罪刑，固非無見。
惟查：(一)、犯販賣毒品之罪者，其供犯罪所用之物，沒收之，修正前肅清煙毒條例第
十三條規定甚明，此乃政府為肅清煙毒，貫徹禁政，所設專條，採義務沒收主義，故
凡供販賣毒品所用之物，均應宣告沒收，始與法條之規定符合。原判決事實欄認定：
上訴人基於意圖營利之概括犯意，以000000000號呼叫器及（０六）000
0000號呼叫二八五八或八一七七號「呼叫器」為聯絡工具，為如原判決附表所示
販賣毒品之犯行，並於理由欄引用上訴人之供述說明：伊於八十三年二月假釋出獄，
即拷貝伊姊姊沈華娟的呼叫器000000000號使用（無代碼），……八十六年
一月間，謝奇妙確實有打伊的000000000號呼叫器連絡伊（原判決第三頁第
十四至十六行）；伊以電話秘書作聯繫，號碼為0000000之呼叫器，呼叫器代
號為二八五八，0000000呼叫八一七七號，為伊呼叫器（原判決第六頁第一至
四行）等情。則原判決事實欄所記載之前開呼叫器是否屬上訴人所有供販賣毒品所用
之物？苟上開呼叫器係屬上訴人所有供販賣毒品所用之物，何以該等呼叫器得不依上
開規定沒收？原判決對上情未詳予調查釐清，復未說明何以不予沒收之理由，尚有未
合。(二)、刑事訴訟法第一百五十六條第二項規定：被告之自白，不得作為有罪判決之
唯一證據，仍應調查其他必要之證據，以察其是否與事實相符。其立法意旨乃在防範
被告自白之虛擬致與真實不符，故對自白在證據上之價值加以限制，明定須藉補強證
據以擔保其真實性。又利用非共同被告之共犯之自白或其他不利於己之陳述，為認定
被告犯罪之證據，不特與利用被告自己之自白作為其犯罪之證明同有自白虛偽性之危
險，亦不免有嫁禍於被告而為虛偽供述之危險。故就刑事訴訟法第一百五十六條第二
項之立法意旨觀之，非共同被告之共犯之自白或其他不利於己之陳述，固得作為認定
被告犯罪之證據，但不得作為有罪判決之唯一證據，仍應調查其他必要之證據，以察
其是否與事實相符，亦即仍須有補強證據以擔保該共犯自白之真實性，始得採為斷罪
之依據，並非絕對可由法院自由判斷該共犯之自白或不利於己之陳述之證明力。若不
為調查，而專憑此項供述據為被告犯罪事實之認定，即與上開規定有違。矧犯販賣、
施用、持有毒品等罪，供出毒品來源因而破獲者，得減輕其刑，修正前肅清煙毒條例
第十一條定有明文。則吸用或販賣毒品之人，如供出毒品之來源因而破獲者，既得藉
以邀求寬典減輕其刑，為擔保其所為不利於對向共犯之陳述之真實性，尤應有足以令
人確信其陳述為真實之補強證據。又上開所謂共犯，包括任意共犯及必要共犯（含對
向犯罪之共犯）；所謂補強證據，則指除該自白或不利於己之陳述本身之外，其他足
以證明自白之犯罪事實確具有相當程度真實性之證據而言，雖所補強者，非以事實之
全部為必要，但亦須因補強證據與自白之相互利用，足使犯罪事實獲得確信者，始足
當之。本件原判決雖以證人謝奇妙、徐茂書、閔慶元、朱玫燕、胡銘哲、蘇介文、陳
建銘等人除於警訊中堅決指證向上訴人購買海洛因施用外，並有證人於偵審時亦再指
證上訴人販賣海洛因之犯行，上開證人應無懷怨誣陷上訴人之可能，又該等證人並均
有施用海洛因之惡習。雖上開證人所述其等向上訴人購買海洛因之時間、地點、價額
、次數及數量等，前後雖有輕微出入，然均極為明確，且指證之語意堅決，態度肯定
，所指證購買海洛因情節亦符合常情及常理，該等證人更能指出被告所使用之聯絡工
具等情（原判決第二十二頁第八至十六行），為其論罪之依據。但上訴人始終堅決否
認有非法販賣海洛因與謝奇妙、徐茂書、閔慶元、朱玫燕、胡銘哲、蘇介文、陳建銘
等人，又謝奇妙、徐茂書、閔慶元、朱玫燕、胡銘哲、蘇介文、陳建銘等人供述上訴
人出售海洛因予其等非法吸用，倘為真實，其等與上訴人即分別成立非法（持有）吸
用毒品及販賣毒品罪名，在實體法上具有對向犯罪之必要共犯關係，為擔保其供述之
真實性，依上開說明，自須有足以令人確信謝奇妙、徐茂書、閔慶元、朱玫燕、胡銘
哲、蘇介文、陳建銘等人，在警訊及偵審中所供述上訴人之犯罪事實為真實之補強證
據，始能採為論處上訴人罪刑之依據。原判決載稱謝奇妙、徐茂書、閔慶元、朱玫燕
、胡銘哲、蘇介文、陳建銘等人之供述係屬人證，與被告之自白經法律特別規定不得
作為認定事實之唯一證據情形不同云云，難謂允當。又對向共犯謝奇妙、徐茂書、閔
慶元、朱玫燕、胡銘哲、蘇介文、陳建銘等人前後供述是否相符、有無重大矛盾或瑕
疵、指述是否堅決以及態度是否肯定等情，僅足為判斷其供述是否有瑕疵之參考，因
仍屬自白或對己不利陳述之範疇，尚不足作為其所述犯罪事實（上訴人非法販賣海洛
因予其等吸用）之補強證據；另謝奇妙、徐茂書、閔慶元、朱玫燕、胡銘哲、蘇介文
、陳建銘等人與上訴人間之關係及有無重大恩怨糾葛及其他原判決所列證據，因與上
訴人有無販賣海洛因予謝奇妙、徐茂書、閔慶元、朱玫燕、胡銘哲、蘇介文、陳建銘
等人吸用之犯行無涉，亦不足藉以補強及擔保謝奇妙、徐茂書、閔慶元、朱玫燕、胡
銘哲、蘇介文、陳建銘等人不利上訴人供述部分為真實之證明力。是則，上訴人是否
確有謝奇妙、徐茂書、閔慶元、朱玫燕、胡銘哲、蘇介文、陳建銘等人所陳述之販賣
海洛因犯罪事實，自須調查其他必要之補強證據以資判斷，本院前次發回意旨已詳為
指明，乃原審未進一步詳予調查，為必要之論斷及說明，徒以推測方法，認定謝奇妙
、徐茂書、閔慶元、朱玫燕、胡銘哲、蘇介文、陳建銘等人之陳述為真實，遽採為論
處上訴人販賣毒品罪刑之基礎，尚嫌速斷，不足以昭折服，難謂無調查職責未盡及判
決理由欠備之違背法令。上訴意旨指摘原判決不當，尚非全無理由，應認仍有撤銷發
回更審之原因。原判決理由欄敘明上訴人販賣海洛因與陳安靜、陳宗立不能證明部分
，基於審判不可分之原則，併予發回。
據上論結，應依刑事訴訟法第三百九十七條、第四百零一條，判決如主文。
中      華      民      國    九十一    年      六      月     十三     日
                              最高法院刑事第三庭
                                  審判長法官  董  明  霈
                                        法官  林  茂  雄
                                        法官  王  居  財
                                        法官  張  祺  祥
                                        法官  池  啟  明
      右正本證明與原本無異
                                              書  記  官
中      華      民      國    九十一    年      六      月     十九     日
